臺灣高雄地方法院民事判決　　　　　　　 110年度簡字第61號
原　　　告　李國財　
被　　　告　乙ＯＯ　

兼法定代理　李佳縉　

上列當事人間請求損害賠償事件，本院於民國111年1月25日言詞
辯論終結，判決如下：
    主  文
被告應連帶給付原告新臺幣（下同）68,800元。
原告其餘之訴駁回。
訴訟費用（除減縮部分外）由被告連帶負擔百分之11，餘由原告
負擔。
本判決第1 項得假執行。但被告如以68,800元為原告預供擔保，
得免為假執行。
    事實及理由
一、按訴狀送達後，原告不得將原訴變更或追加他訴，但擴張或
    減縮應受判決事項之聲明者，不在此限，民事訴訟法第255
    條第1 項第3 款定有明文。本件原告起訴時原聲明：被告應
    給付原告739,600 元（雄司調第審訴卷第11頁），嗣於審理
    中，變更聲明為：被告應連帶給付原告619,600 元（本院卷
    第205 頁），核屬減縮應受判決事項之聲明，與上開規定相
    符，自應准許。
二、原告主張：被告乙○○於民國108 年4 月26日下午4 時50分
    許，無駕駛執照而騎乘車號000-000 號普通重型機車附載訴
    外人丙ＯＯ，沿高雄市三民區ＯＯ路由北往南行駛，行經該
    路與建武路144巷無號誌交岔路口時，乙○○本應注意減速
    慢行，作隨時停車之準備，並應留意車前狀況，隨時採取必
    要安全措施，而當時客觀情形並無不能注意之情事，其卻疏
    未注意及此，未減速慢行，亦未注意車前狀況及左右有無來
    車，即直接通過該路口；適有原告騎乘車號000-000號普通
    重型機車沿ＯＯ路144巷由西往東行駛而至，亦疏未注意其
    所行駛之巷道未設有號誌且屬支線道，應禮讓幹線車優先通
    行，即駛入該路口，二車遂發生碰撞（下稱系爭事故），原
    告因此人車倒地，並受有右側鎖骨骨折、頭部損傷、頸椎損
    傷及左側第三、四指槌狀指之傷害（下合稱系爭傷害）。原
    告因此4個月不能工作，受有不能工作損失109,600元、看護
    費用損失6萬元，及因車禍前送機車材料，已1年多未上班，
    請求慰撫金45萬元，合計619,600元，爰依民法第184條第1
    項前段、第187條、第193條、第195條規定，請求被告乙○
    ○與其法定代理人即被告甲○○連帶賠償原告所受損害等語
    。並聲明：被告應連帶給付原告619,600元。
三、被告則以：兩造就系爭事故均有過失，被告乙○○之過失為
    三成，原告請求不能工作損失109,600 元及看護費用損失6 
    萬元部分，沒有意見，但原告請求之慰撫金過高等語，資為
    抗辯。並聲明：原告之訴駁回。
四、不爭執事項
  ㈠被告乙○○於108 年4 月26日下午4 時50分許，無駕駛執照
    而騎乘車號000-000號普通重型機車附載訴外人丙ＯＯ，沿
    高雄市三民區ＯＯ路由北往南行駛，行經該路與ＯＯ路144
    巷無號誌交岔路口時，乙○○本應注意減速慢行，作隨時停
    車之準備，並應留意車前狀況，隨時採取必要安全措施，而
    當時客觀情形並無不能注意之情事，其卻疏未注意及此，未
    減速慢行，亦未注意車前狀況及左右有無來車，即直接通過
    該路口；適有原告騎乘車號000-000號普通重型機車沿ＯＯ
    路144巷由西往東行駛而至，亦疏未注意其所行駛之巷道設
    有停標字屬支線道，應禮讓幹線車優先通行，即駛入該路口
    ，二車遂發生碰撞，原告因此人車倒地，並受有系爭傷害。
  ㈡高雄市政府交通局車輛行車事故鑑定委員會鑑定原告未依停
    標字指示讓幹道車先行，搶先左轉，駛入來車道；被告乙○
    ○無號誌路口超速，兩人均為肇事原因。
  ㈢原告有1 個月看護費用6 萬元，及4 個月不能工作計109,60
    0 元之損失。
  ㈣原告有請領強制汽車責任保險金72,235元及5,000 元，已包
    含看護費用為36,000 元。
五、本院之判斷
  ㈠按因故意或過失不法侵害他人之權利者，負損害賠償責任。
    民法第184 條第1 項前段定有明文。又按無行為能力人或限
    制行為能力人，不法侵害他人之權利者，以行為時有識別能
    力為限，與其法定代理人連帶負損害賠償責任，民法第187 
    條第1 項定有明文。
  ⒈查原告主張被告乙○○於上開時地，未減速慢行，亦未注意
    車前狀況之規定，即進入上開路口，被告乙○○之機車因而
    與原告之機車發生碰撞，致原告受有系爭傷害等情，為被告
    所不爭執（本院卷第208 頁），且提出臺灣高雄少年及家事
    法院109 年度少護字第257 號（下稱另案）宣示筆錄、高雄
    市政府警察局道路交通事故當事人登記聯單、初步分析表、
    道路交通事故現場圖及現場照片、高雄醫學大學附設中和紀
    念醫院（下稱中和醫院）診斷證明書等件為證（雄司調卷第
    15至31頁），並參酌被告乙○○於另案中自承當時行車速度
    為時速60、70公里等語，此經本院職權調閱本件事故資料（
    審訴卷第45至75頁）及另案卷宗核對無誤，則原告主張被告
    乙○○有過失不法侵權行為，堪認為真。又被告乙○○為未
    成年人，被告甲○○為其法定代理人，有戶籍資料可參（本
    院第31頁）。依被告乙○○於行為時已滿17歲，對事物有正
    常認識，並能預見其行為發生何法律效果，係具有識別能力
    之人，是原告主張依侵權行為法律關係請求被告連帶負損害
    賠償責任，依上開說明，應屬有據。
  ⒉又查，系爭事故經送請高雄市政府交通局車輛行車事故鑑定
    委員會鑑定，鑑定意見書認定：原告有未依停標字指示讓幹
    道車先行，搶先左轉，駛入來車道；被告乙○○無號誌路口
    超速，兩人均為肇事原因，有該會函文附鑑定意見書在卷可
    參（本院卷第193 至196 頁），此為兩造所不爭執，本院審
    酌雙方肇事原因、過失情節輕重暨原因力之強弱後，認被告
    乙○○就系爭事故之發生應負五成過失責任，原告則應承擔
    五成過失責任。被告抗辯稱原告應負七成過失責任等語，不
    足採信。
  ㈡原告請求之損害項目及金額，分述如下：
  1.按不法侵害他人之身體或健康者，對於被害人因此喪失或減
    少勞動能力或增加生活上之需要時，應負損害賠償責任；不
    法侵害他人之身體、健康、名譽、自由、信用、隱私、貞操
    ，或不法侵害其他人格法益而情節重大者，被害人雖非財產
    上之損害，亦得請求賠償相當之金額。民法第193 條第1 項
    、第195 條第1 項分別定有明文。
  2.原告主張因受有系爭傷害，受有1 個月看護費用6 萬元，及
    4 個月不能工作計109,600 元之損失，此為被告所不爭執（
    本院卷第208 頁），並有員工職務證明書、高雄市政府營利
    事業登記證、中和醫院診斷書、ＯＯＯ復健科診所診斷證明
    書、勞工保險被保險人投保資料等件影本在卷可參（雄司調
    卷第33、37、45至47、145頁、審訴卷第97至98頁），且經
    中和醫院函覆本院原告因為鎖骨骨折無法工作，故受有建議
    休養4個月，休養期間前1個月，因急性骨折故需專人照顧等
    語，有函文1張在卷可參（本院卷第79頁）可佐，則原告請
    求看護費用6萬元及不能工作損失109,600元，為有理由，應
    予准許。
  ⒊又按慰藉金之賠償須以人格權遭遇侵害，使精神上受有痛苦
    為必要，其核給之標準固與財產上損害之計算不同，然非不
    可斟酌雙方身分資力與加害程度，及其他各種情形核定相當
    之數額（最高法院51年台上字第223 號裁判意旨參照）。查
    原告因被告乙○○之侵權行為而受有系爭傷害，可信原告因
    身體痛楚而飽受煎熬，亦妨礙其日常生活，精神上勢必受有
    相當程度之痛苦，自無可疑，原告依上開規定請求精神慰撫
    金，核屬有據。本院審酌原告為高職畢業，現為管理員，月
    薪26,000元；被告乙○○為國中畢業，現協助被告甲○○經
    營牛排店，月領約5 至6,000 元，暨雙方財產狀況等情，有
    本院依職權調取稅務電子閘門財產所得調件明細表等資料（
    限閱卷），併參酌原告受有傷害與所生之影響、精神上痛苦
    程度及被告乙○○侵權行為之態樣，認本件精神慰撫金應以
    4 萬元為適宜。
  ⒋從而，原告所受損害之金額為209,600 元（計算式：6 萬元
    ＋109,600 元＋4 萬元＝209,600 元）。又按損害之發生或
    擴大，被害人與有過失者，法院得減輕賠償金額或免除之，
    民法第217 條第1 項定有明文。查系爭事故之發生，被告乙
    ○○與原告就系爭事故之發生俱有過失，應各負擔五成過失
    責任，已如前述，依過失相抵原則，減輕被告之賠償責任。
    從而，原告行使之損害賠償請求權經過失相抵後，應僅為10
    4,800 元（計算式：209,600 元×50％＝104,800 元）。再
    按保險人依本法規定所為之保險給付，視為被保險人損害賠
    償金額之一部分；被保險人受賠償請求時，得扣除之，強制
    汽車責任保險法第32條定有明文。原告因系爭事故領有強制
    汽車責任保險金，其中包含看護費用為36,000元，業經原告
    陳明，並有中國信託產物保險股份有限公司函文在卷可參（
    本院卷第43至47頁），則依前揭規定應予扣除之，則原告得
    請求被告連帶賠償之金額，經扣除後應為68,800元（計算式
    ：104,800 元－36,000元＝68,800元）。
六、綜上所述，原告依民法第184 條第1 項前段、第187 條之規
    定，請求被告連帶給付68,800元，為有理由，應予准許；其
    逾此範圍之請求，則無理由，應予駁回。
七、本件原告勝訴部分，係就民事訴訟法第427 條第1 項訴訟適
    用簡易程序所為被告敗訴之判決，爰依同法第389 條第1 項
    第3 款規定，依職權宣告假執行。另依職權宣告被告得聲明
    供擔保請准宣告免為假執行，酌定如主文所示相當擔保金額
    宣告之。至原告敗訴部分，其假執行之聲請失所附麗，應予
    駁回。
八、本件事證已臻明確，兩造其餘攻擊防禦方法或舉證，經審酌
    後，核與判決結果不生影響，爰不逐一論列，併此敘明。
九、據上論結，本件原告之訴為一部有理由、一部無理由，依民
    事訴訟法第79條、第85條第2 項、第389 條第1 項第3 款、
    第392 條第2 項，判決如主文。
中    華    民    國   111    年    2     月    10    日
                     民事第五庭法  官  李莉玲
以上正本係照原本作成。
如對本判決上訴，須於判決送達後20日內向本院提出上訴狀。如
委任律師提起上訴者，應一併繳納上訴審裁判費。
中    華    民    國   111    年    2     月    10    日
                                書記官  王珮樺